【裁判字號】    97,訴,2620
【裁判日期】    980430
【裁判案由】    確認債權不存在等
【裁判全文】
臺灣板橋地方法院民事判決              97年度訴字第2620號
原      告  乙○○
被      告  丙○○
            甲○○
上列當事人間請求確認債權不存在等事件，經本院於民國98年4
月7 日言詞辯論終結，判決如下：
    主  文
確認被告甲○○就被告丙○○所有坐落臺北縣新莊市○○段三三
八地號土地、權利範圍四分之一及其上同段一○一四建號門牌臺
北縣新莊市○○路三三九巷四十二號三樓建物、權利範圍全部，
於民國九十七年八月十三日所設定之新臺幣壹佰伍拾萬元抵押權
所擔保之債權不存在。
被告應將上開抵押權設定登記予以塗銷。
訴訟費用由被告連帶負擔。
    事實及理由
一、原告主張：
  (一)原告與被告丙○○（原名馮伊萍）因臺北市○○段○ ○段51
    8 -2、518 、557 、558 地號土地所有權移轉登記事件，經
    臺灣高等法院以96年度重上更(一)字第52號判決被告丙○○應
    與該案其他被告連帶給付原告新臺幣（下同）22,762,452元
    ，及自民國93年11月2 日起至清償日止，按年息百分之5 計
    算之利息，嗣被告丙○○提起上訴，經最高法院於97年7 月
    3 日以97年度台上字第1431號判決上訴駁回而確定。原告乃
    執上開確定判決向臺灣臺北地方法院聲請強制執行被告之財
    產，經臺灣臺北地方法院於97年7 月25日以北院隆97執乙字
    第66168 號函囑託鈞院強制執行被告丙○○於鈞院轄區之不
    動產，經鈞院函囑新莊地政事務所於97年8 月13日就被告所
    有坐落臺北縣新莊市○○段338 地號土地、權利範圍4 之1
    及其上同段1014建號門牌號碼為新莊市○○路33 9巷42號3
    樓建物、權利範圍全部（下稱系爭不動產）完成查封登記。
  (二)詎被告丙○○竟提供系爭不動產為甲○○設定債權總額150
    萬元之抵押權，並於97年8 月13日完成抵押權設定登記（下
    稱系爭抵押權登記），被告等就系爭不動產設定系爭抵押權
    登記顯係基於通謀虛偽意思表示，系爭抵押權登記自應予塗
    銷。
  (三)按民法第244 條第1 、2 項之規定「債務人所為之無償行為
    ，有害及債權者，債權人得聲請法院撤銷之。」、「債務人
    所為之有償行為，於行為時明知有損害於債權人之權利者，
    以受益人於受益時亦知其情事者為限，債權人得聲請法院撤
    銷之。」。依系爭不動產之土地及建物謄本所示，系爭抵押
    權係「擔保債務人對抵押權人在97年8 月11日所定抵押權設
    定契約書所負之債務。」，而系爭抵押權所擔保之債權係發
    生於臺灣臺北地方法院97年7 月25日北院隆97執乙字第6616
    8 號函囑託鈞院強制執行查封丙○○系爭不動產之後，當不
    得對抗法院執行命令，應予撤銷。被告丙○○等人若非通謀
    虛偽之意思表示，即屬故意有害原告之債權，原告依上開法
    條之規定，亦得請求撤銷之。
  (四)聲明：1.先位聲明：如主文第1 、2 項所示。2.備位聲明：
    被告甲○○就新莊市○○段338 地號土地及新莊市○○段
    1014號建物於97 年8月13日而為之抵押權登記應予撤銷。
二、被告均未於言詞辯論期日到場，亦未提出書狀作任何有利於
    己之聲明或陳述。
三、得心證之理由：
    經查：原告主張之前揭事實，業據提出與其陳述相符之臺灣
    高等法院96年度重上更(一)字第52號判決、最高法院97年度台
    上字第1431號判決、臺灣臺北地方法院97年7 月25日北院隆
    97執乙字第66168 號函及系爭不動產之土地及建物登記謄本
    、等影本各1 份為證（見本院卷第4 至11-1頁、第43至57
    頁），且經本院依職權向臺北縣新莊地政事務所調取系爭抵
    押權登記申請書、抵押權設定契約書等相關資料查明無訛，
    有臺北縣新莊地政事務所98年3 月9 日北縣莊地登字第
    09800036 48 號函1 份存卷可稽（見本院卷第18-1頁以下）
    ；而被告等已於相當時期受合法之通知，於言詞辯論期日不
    到場，亦未提出相關書狀爭執，依民事訴訟法第280 條第3
    項前段、第1 項規定，視同自認，是原告主張系爭抵押權設
    定係本於被告通謀虛偽意思表示等情，應可採信。
四、從而，原告起訴請求確認被告甲○○對被告丙○○所有之系
    爭不動產設定之系爭150 萬元抵押權所擔保之債權不存在，
    請求被告甲○○、丙○○塗銷系爭抵押權設定登記，均為有
    理由，應予准許。
五、本件事證已臻明確，兩造其餘主張陳述及所提之證據，經審
    酌後，核與判決結果不生影響，爰不一一論述。
六、結論：本件原告之訴為有理由，依民事訴訟法第385 條第1
    項前段、第78條、第85條第1 項前段，判決如主文。
中    華    民    國    98    年    4     月    30    日
                  民事第二庭    法  官  張筱琪
以上正本係照原本作成
如對本判決上訴，須於判決送達後20日內向本院提出上訴狀
中    華    民    國    98    年    4     月    30    日
                            書記官


司法院資訊處製作；財團法人民間司法改革基金會備份。
